【裁判字號】    99,簡上,66
【裁判日期】    990609
【裁判案由】    妨害家庭
【裁判全文】
臺灣新竹地方法院刑事判決            99年度簡上字第66號
上  訴  人  臺灣新竹地方法院檢察署檢察官
被      告  乙○○
上列上訴人因被告妨害家庭案件，不服本院新竹簡易庭99年度審
竹簡字第212號中華民國99年3月19日第一審簡易判決（聲請案號
：98年度偵字第9267號），提起上訴，本院管轄第二審之合議庭
判決如下：
    主    文
上訴駁回。
乙○○緩刑貳年。
    事    實
一、乙○○原係甲○○之夫，為有配偶之人，其等於民國95年 4
    月10日始辦理離婚登記。詎乙○○於95年2 月14日至同月下
    旬間某日，明知其與甲○○之婚姻關係仍存續中，竟與不知
    情之往來廠商業務員李彩（業經檢察官不起訴處分確定），
    基於通姦之犯意，在大陸地區廣東省東筦市某處發生性行為
    乙次，李彩並於95年12月1日產下1 子。嗣因甲○○於98年3
    月30日申領戶籍謄本時始查悉上情。
二、案經甲○○訴請臺灣新竹地方法院檢察署檢察官偵查後聲請
    簡易判決處刑。
    理    由
壹、程序方面：
一、中華民國憲法第4 條明定：中華民國領土，依其固有之疆域
    ，非經國民大會之決議，不得變更之，而國民大會亦未有變
    更領土之決議，又中華民國憲法增修條文第11條復規定：自
    由地區與大陸地區間人民權利義務關係及其他事務之處理，
    得以法律為特別之規定，且臺灣地區與大陸地區人民關係條
    例第2條第2款更指明：「大陸地區：指臺灣地區以外之中華
    民國領土。」揭示大陸地區仍屬我中華民國之領土；該條例
    第75條復規定：「在大陸地區或在大陸船艦、航空器內犯罪
    ，雖在大陸地區曾受處罰，仍得依法處斷。但得免其刑之全
    部或一部之執行。」據此，大陸地區現在雖因事實上之障礙
    為我國主權所不及，但在大陸地區犯罪，仍應受我國法律之
    處罰，即明示大陸地區猶屬我國領域，並未對其放棄主權（
    最高法院89年度臺非字第94號、90年度臺上字第705 號判決
    意旨參照），是本件本院自有審判權，合先敘明。
二、按被告以外之人於審判外之言詞或書面陳述，除法律另有規
    定者外，不得作為證據，刑事訴訟法第159條第1項固有明文
    規定。另被告以外之人於審判外之陳述，雖不符刑事訴訟法
    第159條之1至之4 之規定，惟經當事人於審判程序同意作為
    證據，法院審酌該言詞陳述或書面陳述作成時之情況，認為
    適當者，亦得為證據，復為同法第159條之5第1 項所明定。
    本案告訴人甲○○於檢察官偵查中之指述，業經被告乙○○
    同意援引作為證據，本院審酌後亦認為適當，故其於審判外
    之陳述，自得作為本案之證據。次按本案認定事實所引用之
    文書證據，並無證據證明係公務員違背法定程式所取得，亦
    無刑事訴訟法第159條之4之顯有不可信之情況與不得作為證
    據之情形，本院斟酌本案卷內之證據並非非法取得，亦無證
    明力明顯過低之情形，且經本院於審判期日依法進行證據之
    調查、辯論，被告於訴訟上之程序權，已受保障，前揭各該
    證據，均得採為證據，先予敘明。
貳、實體方面：
一、訊據被告於本院審理中，對於上開事實均坦承不諱，核與告
    訴人於偵查中指述之情節大致相符，復有離婚協議書、戶籍
    謄本、法務部入出境資訊連結作業等資料各乙份在卷可佐，
    綜上所述，本件事證明確，被告犯行堪以認定，應依法論科
    。
二、按行為後法律有變更者，適用行為時之法律。但行為後之法
    律有利於行為人者，適用最有利於行為人之法律，刑法第 2
    條第1項定有明文。被告於犯罪時之刑法第41條第1項前段規
    定：「犯最重本刑為5年以下有期徒刑以下之刑之罪，而受6
    個月以下有期徒刑或拘役之宣告，因身體、教育、職業、家
    庭之關係或其他正當事由，執行顯有困難者，得以1元以上3
    元以下折算1 日，易科罰金。」又被告行為時之易科罰金折
    算標準，修正前罰金罰鍰提高標準條例第2 條前段（現已刪
    除）規定，就其原定數額提高為100倍折算1日，則本件被告
    行為時之易科罰金折算標準，應以銀元300元折算1日，經折
    算為新臺幣後，應以新臺幣900元折算為1日。惟95年7月1日
    修正公布施行之刑法第41條第1 項前段則規定：「犯最重本
    刑為5年以下有期徒刑以下之刑之罪，而受6個月以下有期徒
    刑或拘役之宣告者，得以新臺幣1千元、2千元或3千元折算1
    日，易科罰金。」比較修正前後之易科罰金折算標準，以95
    年7月1日修正公布施行前之規定，較有利於被告，則應依刑
    法第2條第1項前段，適用修正前刑法第41條第1 項前段規定
    ，定其易科罰金之折算標準。
三、核被告所為，係犯刑法第239 條前段之通姦罪。原審認被告
    犯通姦罪，事證明確，據以論罪科刑，量處被告有期徒刑 4
    月，如易科罰金，以銀元300元即新臺幣900元折算1 日，且
    被告前開犯行係於96年4 月24日以前所犯，並依中華民國九
    十六年罪犯減刑條例第2條第1項第3 款減刑，經核其認事用
    法均無違誤，量刑亦屬妥適，應予維持。
四、檢察官上訴意旨略以：被告是否涉有連續犯問題，原審判決
    未調查清楚，又原審僅判處有期徒刑4月，且減為有期徒刑2
    月，量刑實嫌過輕，且可易科罰金，不足收警惕之效，爰依
    法提起上訴云云。
五、經查，被告就所犯通姦罪，於檢察官偵查中、原審及本院審
    理時均坦承不諱，經核與上揭檢察官聲請簡易判決處刑書所
    載各項證據相符，足認被告自白與事實相符，其犯行堪以認
    定。次按法官於有罪判決中，究應如何量處罪刑，自得依據
    個案情節，參諸刑法第57條所定各款犯罪情狀之規定，於該
    法定刑度範圍內，基於合義務性之裁量，量處被告罪刑，而
    量刑之裁量權，乃憲法所保障法官獨立審判之核心，如非有
    裁量逾越或裁量濫用之明顯違法情事，自不得擅加指摘其違
    法或不當，即使上級審對下級審裁量權之審查，亦應同此標
    準，此不僅在保障法官不受任何制度外之不當干涉，更保障
    法官不受制度內的異質干涉，方符憲法第80條所宣示獨立審
    判之真義（最高法院72年度臺上字第6696號判例參照）。本
    件原審業已審酌被告之犯罪動機、目的、手段、犯罪所生危
    害，與犯罪後供認犯行之態度等一切情狀，就被告上揭犯罪
    ，判處有期徒刑4 月，依中華民國九十六年罪犯減刑條例規
    定，減為有期徒刑2 月，並經新舊法比較後，依修正前刑法
    第41條第1 項前段規定諭知易科罰金之折算標準；又被告於
    本院審理時亦坦承犯行，並與告訴人達成和解，有本院99年
    度簡附民上字第10號和解筆錄乙份在卷可憑（本院卷第28至
    29頁），且被告亦已依約給付第一期款項5 千元，有本院電
    話紀錄乙紙在卷可參（本院卷第43頁），足認被告確有悔意
    ，是原審認事用法均無不合，量刑亦屬妥適，難認有何明顯
    裁量逾越或濫用之違法情事，自應予維持。上訴意旨指摘原
    判決量刑過輕而為上訴，尚屬無據，應予駁回，另就上訴意
    旨指稱被告是否有連續犯之問題，檢察官聲請簡易判決處刑
    書僅載明被告一次通姦之犯罪行為，至於是否有其他通姦之
    犯罪行為，未經檢察官起訴，本院自無從審究，附此敘明。
六、末查，被告前未曾因故意犯罪受有期徒刑以上刑之宣告，有
    臺灣高等法院被告前案紀錄表乙紙在卷可稽，其因一時失慮
    ，致罹刑典，經此科刑教訓，當知所警惕而無再犯之虞，且
    已與告訴人成立和解並對其賠償，本院認其宣告刑以暫不執
    行為適當，爰予以宣告緩刑2年，以啟自新。
據上論斷，應依刑事訴訟法第455條之1第1項、第3項、第368 條
、第373條，刑法第74條第1項第1款，判決如主文。
本案經檢察官黃英彥到庭執行職務。
中    華    民    國    99    年    6     月     9    日
                  刑事第二庭審判長法  官  賴淑敏
                                  法  官  楊數盈
                                  法  官  林惠君
以上正本證明與原本無異。
本件不得上訴。
中    華    民    國    99    年    6     月     9    日
                                  書記官  蔣淑君

司法院資訊處製作；財團法人民間司法改革基金會備份。
